【裁判字號】    99,交訴,79
【裁判日期】    990826
【裁判案由】    公共危險
【裁判全文】
臺灣高雄地方法院刑事判決              99年度交訴字第79號
公  訴  人  臺灣高雄地方法院檢察署檢察官
被      告  丁○○
上列被告因公共危險案件，經檢察官提起公訴（99年度偵字第
13735 號），本院判決如下：
    主  文
丁○○無罪。
    理  由
一、公訴意旨略以：丁○○於民國98年12月13日上午7 時20分許
    ，駕駛車牌號碼5323-SV 號自用小客車（下稱A 車），沿高
    雄市○○區○○路由東往西向鼓山三路方向行駛，行經中華
    一路、鼓山三路之交岔路口時，適有甲○○騎乘車牌號碼
    YDX-209 號重型機車（下稱B 車），沿中華一路由北往南方
    向駛來，雙方遂發生碰撞，致甲○○人車倒地，而受有左側
    鎖骨骨折、左膝挫傷及擦傷、右手擦傷、背部挫傷之傷害（
    過失傷害部分未據告訴）。詎丁○○肇事致甲○○受傷後，
    非但未停車救護，反加速駕車逃離現場。嗣經警以遺留在現
    場之5323-SV 號車牌循線查獲。因認被告丁○○涉犯刑法第
    185 條之4 之肇事逃逸罪嫌。
二、按犯罪事實應依證據認定之，無證據不得認定犯罪事實；又
    不能證明被告犯罪者，應諭知無罪之判決；刑事訴訟法第
    154 條第2 項、第301 條第1 項分別定有明文。又按刑事訴
    訟法上所謂認定犯罪事實之證據，係指足以認定被告確有犯
    罪行為之積極證據而言，如未能發現相當證據或證據不足以
    證明，自不能以推測或擬制之方法，以為裁判基礎，最高法
    院29年上字第3105號及40年台上字第86號分別著有判例可資
    參照。而認定不利於被告之事實，須依積極證據，茍積極證
    據不足為不利被告之認定時，即應為有利於被告之認定，更
    不必有何有利之證據；又認定犯罪事實所憑之證據，雖不以
    直接證據為限，間接證據亦包括在內，然而無論直接證據或
    間接證據，其為訴訟上之證明，須於通常一般之人均不致有
    所懷疑，而得確信其為真實之程度者，始得據為有罪之認定
    ，倘其證明尚未達到此一程度，而有合理之懷疑存在而無從
    使事實審法院得有罪之確信時，即應由法院為諭知被告無罪
    之判決，且告訴人之告訴，係以使被告受刑事訴追為目的，
    是其陳述是否與事實相符，仍應調查其他證據以資審認，最
    高法院亦分別著有30年上字第816 號、76年台上字第4986
    號、52年台上字第1300號判例可資參照。
三、公訴人認被告涉有上開罪嫌，無非係以被告警詢及偵查中之
    供述、證人甲○○於警詢之證述、證人即被告堂弟高培倫於
    警詢及偵查中之證述、國軍乙○總醫院診斷證明書1 紙車籍
    查詢基本資料詳細畫面、交通事故談話紀錄表、道路交通事
    故現場圖、道路交通事故調查報告表(一)(二)、丁○○、高培倫
    之通聯紀錄、URMap 位置距離表、照片6 幀等等，為其主要
    論據。
四、訊據被告堅決否認有上開犯行，辯稱：A 車係其母己○○借
    伊名義登記，實際使用人係己○○，伊從未駕駛該車，98年
    12月13日當天伊8 時30分許起床，8 時50分許離開路竹，前
    往台南欲與其母己○○見面，始接獲己○○來電表示A 車失
    竊，嗣伊才又聽說有人駕車A車肇事逃逸等語。經查：
  (一)98年12月13日被告仍係A 車之登記名義人之事實，有A 車車
    籍查詢基本資料1 紙（見偵卷第21頁）可憑。而98年12月13
    日7 時20分許，駕駛A 車之駕駛人沿高雄市○○區○○路由
    東往西向鼓山三路方向行駛，行經中華一路、鼓山三路之交
    岔路口時，適有甲○○騎乘B 車，沿中華一路由北往南方向
    駛來，雙方遂發生碰撞，致甲○○人車倒地，而受有左側鎖
    骨骨折、左膝挫傷及擦傷、右手擦傷、背部挫傷之傷害，詎
    該A 車駕駛人肇事致甲○○受傷後，非但未停車救護，反加
    速駕車逃離現場之事實，業據被害人即證人甲○○於警詢時
    證明確（見偵卷第6 頁至第8 頁），並有被害人甲○○之國
    軍榮民總醫院附設民眾診療服務處診斷證明書1 份（見偵卷
    第20頁）、高雄市政府警察局乙○分局道路交通事故現場圖
    1 份（見偵卷第24頁）、道路交通事故調查表（一）、（二
    ）各1 份（見偵卷第25頁至第26頁）、高雄市政府警察局交
    通大隊交通事故談話記錄表、照片黏貼記錄表各1 份（見偵
    卷第27頁至第30頁）可參，固均可認定。惟被告辯稱：A 車
    係其母己○○借伊名義登記，實際使用人係己○○，伊從未
    駕駛該車等語。經查：己○○係被告之母之事實，及A 車係
    己○○以其子即被告之名義登記，實際使用人為己○○，被
    告從未使用該車之事實，業據證人己○○於本院審理時證述
    明確（見本院交訴卷第15頁正面、第17頁正面），並有被告
    及己○○之身分證影本各1 紙（見偵卷第14頁至第16頁）、
    A 車之台壽保產物保險股份有限公司汽車保險單載明「使用
    人：己○○」等語（見本院審交訴字卷第26頁）可稽。且依
    一般經驗，母借用子之名義登記為車輛所有人，母為該車之
    實際使用人，子從未駕駛該車之情形，並非罕見。是被告上
    揭辯詞，尚非無據。
  (二)己○○於台南縣永康市○○○路之居住處電話係00-0000000
    之事實，業據證人己○○於本院審理時證述（見本院交訴字
    卷第16頁）明確，並有其行動電話門號0000000000通聯調閱
    查詢單載明其聯絡地址係台南縣永康市永大一號、聯絡電話
    係00-0000000等情可證（見偵卷第33頁）。而己○○於98年
    12月13日8 時33分22秒，以電話00-0000000撥打110 報警並
    稱：其A 車於當日8 時30分於台南縣永康市○○○路36號附
    近失竊等語之事實，亦據其於本院審理時證述明確（見本院
    交訴字卷第16頁），並有中華電信資料查詢1 紙（見偵卷第
    129 頁）、失車唯讀案件基本資料（見偵卷第50頁）可證。
    且A 車於98年12月13日20時許，在高雄縣旗山鎮○○○街22
    號附近，為警方所尋獲，警方並發現A 車之汽車駕駛座車門
    鑰匙孔及引擎點火鑰匙孔，均遭人以T 型扳車強行轉開之事
    實，業據當時至現場勘察之警員即證人丙○○於偵查中證述
    （見偵卷第117 頁）明確，並有失車唯讀案件基本資料（見
    偵卷第51頁）、高雄縣政府警察局旗山分局刑案現場勘察報
    告（見偵卷第52頁至第68頁、第81頁至第89頁）可查。復參
    以上述之A 車於98年12月13日7 時20分許，在高雄市○○○
    路、鼓山三路之交岔路口，與甲○○之B 車碰撞後肇事逃逸
    之事實。可見應係某竊盜A 車之人於98年12月13日7 時前，
    在台南縣永康市○○○路36號附近，竊取A 車後，駕駛至高
    雄市○○○路、鼓山三路之交岔路口附近肇事逃逸，而將A
    車棄置高雄縣旗山鎮○○○街22號附近。
  (三)公訴意旨雖認：「證人即被告堂弟高培倫於警詢及偵查之證
    述：伊於98年12月13日早上8 時許在伊位於高雄縣路竹鄉○○路家中（下稱A 地）見到丁○○云云。然依高培倫手機通
    聯顯示，高培倫當日凌晨1 時40分許，係在高雄縣路竹鄉○○路某處而未在A 地，是其究有無見到丁○○，已非無疑；
    又高培倫自承該日未與丁○○交談，核與丁○○陳稱：有與
    高培倫談論電玩遊戲等詞相齟齬；參以高培倫於警、偵中迭
    稱丁○○係於當日9 時許離開A 地，且A 地與丁○○住處車
    程為40分鐘至1 小時等語，然依丁○○手機通聯顯示，丁○○於同日9 時20分許即回到其住處附近，此顯悖於常情，益
    徵高培倫證述乃迴護之詞，委無可採。」云云。惟縱高培倫
    之上揭證述不可採，尚不能即遽認被告有公訴意旨所指駕駛
    A 車逃逸之行為。況且，被告於98年12月13日0 時起至9 時
    21 分10 秒前，並無與己○○通話，其於98年12月13日9 時
    21分10秒，與己○○通話時，位置係在台南市○○路167 號
    、榮譽街65號之2 附近之事實，有雙向通聯調閱查詢單1 份
    （見偵卷第44頁、第45頁）可稽。而駕駛A 車之人係於在7
    時20分駕駛至高雄市○○○路、鼓山三路之交岔路口附近肇
    事逃逸，並將A 車棄置高雄縣旗山鎮○○○街22號附近，業
    如前述。倘被告係在駕駛A 車肇事逃逸後，急中生智以謊報
    遺失之方式脫罪，則被告如何可能在未與己○○聯絡之情形
    ，先在7 時20分出現在高雄市○○○路、鼓山三路之交岔路
    口肇事，再到高雄縣旗山鎮○○○街22號附近將A 車棄置，
    復於9 時21分10秒出現在台南市○○路167 號、榮譽街65號
    之2 附近，被告能夠如此迅速往返於高雄市○○○○路口、
    高雄縣旗山鎮旗山鎮○○○街22號、台南市○○路167 號附
    近，又能在未與己○○電話聯絡之情形下讓己○○配合演出
    謊警車輛遺失，殊難想像。
  (三)此外，復查無其他證據足使本院形成被告有上開肇事逃逸犯
    行之確信，揆諸上揭法條及判例意旨，自難遽以刑法第185
    條之4 之肇事逃逸罪相繩。
五、綜上所述，本件不能證明被告犯罪，依法應為被告無罪之判
    決。
據上論斷，應依刑事訴訟法第301 條第1 項前段，判決如主文。
本案經檢察官戊○○到庭執行職務。
中    華    民    國    99    年    8     月    26    日
                   交通法庭     審判長法  官  吳進寶
                                      法  官  李昆南
                                      法  官  施盈志
以上正本證明與原本無異。
如不服本判決應於收受送達後10日內向本院提出上訴書狀，並應
敘述具體理由；如未敘述上訴理由者，應於上訴期間屆滿後20日
內向本院補提理由書（均須按他造當事人之人數附繕本）「切勿
逕送上級法院」。
中    華    民    國    99    年    8     月    26    日
                                      書記官  林雅婷

司法院資訊處製作；財團法人民間司法改革基金會備份。
